【裁判字號】    95,訴,593
【裁判日期】    950526
【裁判案由】    侵權行為損害賠償
【裁判全文】
臺灣板橋地方法院民事判決               95年度訴字第593號
原      告  臺北縣汽車駕駛員職業工會
法定代理人  乙○○
訴訟代理人  丙  ○
被      告  甲○○
上列當事人間請求侵權行為損害賠償事件，原告提起刑事附帶民
事訴訟，經本院刑事庭裁定移送，於中華民國95年5 月12日辯論
終結，本院判決如下：
    主  文
被告應給付原告新臺幣貳佰參拾捌萬參仟柒佰伍拾捌元及中華民
國九十五年三月三日起至清償日止按年息百分之五計算之利息。
訴訟費用由被告負擔。
    事  實  及  理  由
壹、當事人之主張
一、原告方面：
(一)聲明：被告應給付原告新臺幣（下同）2,383,758 元及自刑
    事附帶民事訴訟起訴狀送達之翌日起至清償日止按年息百分
    之五計算之利息。
(二)陳述：被告因業務侵佔罪嫌，業經檢察官偵查終結提起公訴
    ，並經鈞院定期審理。被告於94年7 月23日簽有切結書，自
    承挪用原告會員團體保險保險費251 萬元，原告於94 年9月
    15日對被告提出業務侵占告訴，當時查得之被侵占金額為2,
    277,515 元，惟嗣後再經反覆查核發現實際被侵占之金額為
    2,446,517 元。被告雖於94年8 月17日向原告清償62,759元
    ，惟原告仍受有損害2,383,758 元。為此，謹依民法第184
    條第1 項規定，提起訴訟。
(三)證據：提出臺灣板橋地方法院刑事庭準備程序通知書、被告
    切結書、收條及領據暨同意書等影本各一紙為證據。
二、被告方面：被告對其侵占原告會員團體保險保險費2,446,51
    7 元之事實已為自認，惟抗辯並無資力賠償，因聲明請求駁
    回原告之訴。
貳、本院依職權調閱臺灣高等法院被告前案紀錄表。
參、得心證之理由：
一、原告主張被告利用職務之便，陸續將部分團體保險費用侵占
    入己之事實，為被告所自認，又參照本院94年度易字第1804
    號刑事判決所載，被告自民國91年10月間起至94年7 月間止
    ，在原告工會擔任出納，負責將工會會員所繳交之團體保險
    費用，存入該工會設立於樹林中正路郵局之第00000000號郵
    政劃撥儲蓄帳號內；竟基於意圖為自己不法所有之概括犯意
    ，於上開期間內，多次未將當日收取之團體保險費用全數存
    入前揭帳戶內，而連續以變易持有為所有之意思，將部分團
    體保險費用予以侵占入己，總計侵占金額達2,446,517 元等
    情，並經本院刑事庭判處有期徒刑10月，有本院94年度易字
    第1804號刑事判決正本、臺灣高等法院被告全國前案記錄表
    等各一件在卷可參，則原告此部分之主張自堪信為真實。
二、按因故意或過失，不法侵害他人之權利者，負損害賠償責任
    。故意以背於善良風俗之方法，加損害於他人者亦同；民法
    第184 條第1 項定有明文。本件原告因被告侵占而受有損害
    ，其請求被告應負侵權行為損害賠償責任，應屬可採。又被
    告於94年8 月17日已償還原告38,000元，並以其薪資24,759
    元賠償原告等情，有原告收條及被告領據暨同意書各一紙附
    卷可稽，是原告所受損害為2,383,758 元（計算式：2,446,
    517-38,000- 24,759=2,383,758），被告雖以其現在無力賠
    償資為抗辯，但此抗辯並不妨害原告之請求，則被告應賠償
    原告共2,383,758 元。從而原告主張依侵權行為之法律關係
    ，請求被告賠償2,383,758 元及自刑事附帶民事訴訟起訴狀
    繕本送達翌日即95年3 月3 日起至清償日止按年息百分之五
    計算之利息，為有理由，應予准許。
肆、本件事證已臻明確，兩造其餘主張陳述及攻擊防禦方法，經
    本院斟酌後，與本件判決結果已不生影響，不一一論列，附
    此敘明。
伍、結論：本件原告之訴為有理由，依民事訴訟法第78條判決如
    主文。
中    華    民    國    95    年    5     月    26    日
            民事第一庭  法  官  許  瑞  東
以上正本證明與原本無異
如對本判決上訴，須於判決送達後20日內向本院提出上訴狀
中    華    民    國    95    年    5     月    26    日
                        書記官  賴  玉  芬


司法院資訊處製作；財團法人民間司法改革基金會備份。
